【裁判字號】    95,上訴,659
【裁判日期】    950419
【裁判案由】    偽造文書等
【裁判全文】
臺灣高等法院刑事判決                 95年度上訴字第659號
上  訴  人  臺灣士林地方法院檢察署檢察官
被      告  乙○○
選任辯護人  余鐘柳律師
上列上訴人因被告偽造文書等案件，不服臺灣士林地方法院，94
年度訴字第23號，中華民國94年12月6日第一審判決（起訴案號
：臺灣士林地方法院檢察署93年度偵字第4268號），提起上訴，
本院判決如下：
    主  文
原判決撤銷。
乙○○行使偽造私文書，足以生損害於他人，處有期徒刑伍月，
如易科罰金以參佰元折算壹日。
華南商業銀行汐止分行為付款人、票號AC0000000 、面額新台幣
390 萬元、發票日期為90年8 月30日之支票上，偽造「魏金西」
之簽名署押、印文各壹枚及印章壹顆均沒收
    事  實
一、被告乙○○係「昶太工業有限公司」（下稱昶太公司）負責
    人。民國（以下同）85年間起，乙○○即因經營昶太公司之
    資金調度需求，陸續向鄰居舊識甲○○借款，雙方長期維持
    資金借貸關係多年，期間乙○○均有清償向甲○○所借之款
    項，嗣乙○○曾簽發其為發票人、付款銀行華南商業銀行、
    票號WB0000000，面額新台幣（以下同）130萬元之支票1張
    、票號ZB0000000，面額60萬元之支票1張、票號ZB0000000
    面額110萬元之支票1張，向甲○○借款共計300萬元，因均
    未清償，乃於86年7月28日另開立其為發票人、付款人華南
    商業銀行、票號WB0000000，面額300萬元的支票給付甲○○
    ，以換回前揭3張支票（換回後均已撕毀，故不知其發票日
    期）；嗣又開立票號AC0000000，面額10萬元之支票一張，
    、票號AC0000000，面額80萬元之支票一張，向甲○○借款
    ，以上欠款共計390萬元均未清償，乙○○乃於89年8月30日
    另開立乙○○為發票人、付款銀行：華南商業銀行、票號
    AC0000000、面額390萬元之支票、發票日期為90年8月30日
    之支票1張，欲換回前揭交付給甲○○面額各為300萬元、10
    萬元、80萬元之支票3張，以免遭受退票，但甲○○深恐乙
    ○○開立之支票又信用不足，無法兌現，乃要求乙○○須取
    得其父親魏金西之背書保證方願再換票。詎乙○○竟基於偽
    造私文書之犯意，未經取得魏金西之同意，即於89年8月29
    日晚上在台北縣汐止市○○○路昶太公司工廠內委請不知情
    姓名年籍不詳之昶太公司員工，於乙○○所簽發票據號碼
    AC0000000號、甲○○為受款人、華南商業銀行汐止分行為
    付款人、發票日期90年8月30日、面額390萬元之支票背面，
    偽造「魏金西」簽名署押，並由乙○○持其在台北縣汐止市
    ○路邊刻印店利用不知情之人偽刻之魏金西印章一顆，在該
    支票背面偽造「魏金西」之印文一枚，足以生損還害於魏金
    西，用以表示魏金西背書保證之意後，持至台北縣汐止市○
    ○街172號3樓甲○○住處，向甲○○行使換回上揭面額分別
    為300萬元、10萬元、80萬元之支票3張，（起訴書原認係持
    向甲○○借得390萬元，嗣公訴檢察官於原審審理時已更正
    犯罪事實為如前述之換票事實），以免該3張支票遭退票後
    ，昶太公司之中小企業擔保基金貸款立刻將遭受追償，公司
    將無法繼續營業，而以此詐術而取得公司能繼續營業之不法
    利益。嗣甲○○於支票到期提示後未獲兌現，向魏金西追索
    ，始悉偽造魏金西背書之上情。
二、案經告訴人甲○○訴請台北縣政府警察局汐止分局報告臺灣
    士林地方法院檢察署檢察官偵查起訴。
    理 由
一、前揭事實業經被告乙○○於本院審理時坦承不諱，核與告訴
    人甲○○指訴情節相符，又該390 萬元支票之背書並非魏金
    西所為等情，亦經證人魏金西於偵查中結證屬實，復有被告
    偽造魏金西署押及印文背書之華南商業銀行汐止分行票號
    AC0000000 號、面額390 萬元支票影本1 張及退票理由單1
    張、原審91年度湖簡字第180號被告乙○○應給付原告甲○
    ○390萬元之宣示判決筆錄1份、乙○○之票據信用資料查復
    表1紙，在卷足憑，本件事證明確，被告犯行洵堪認定，應
    依法論科。
二、查被告乙○○以詐術在支票背面偽造魏金西之簽名署押、印
    文而為背書行為，足以生損害於魏金西，進而持該支票行使
    ，使甲○○誤信該支票之信用度而接受換票行為，昶太公司
    始未因退票而能繼續經營，獲得財產上不法之利益，核其所
    為係犯刑法第216條、第210條之行使偽造私文書罪及同法第
    339條第2項之詐欺得利罪（起訴書原認係犯刑法第339 條第
    1項之詐欺取財罪，嗣於審理時公訴檢察官已更正起訴法條
    為同法第339條第2項之詐欺得利罪），被告利用不知情之員
    工偽造「魏金西」之簽名署押，及不知情之刻印店偽刻魏金
    西之印章一顆均為間接正犯。其偽造印文及署押乃係偽造私
    文書之部分行為；又其偽造私文書之低度行為應為行使偽造
    私文書之高度行為所吸收，均不另論罪；又其所犯行使偽造
    私文書罪與詐欺得利罪二罪間，有方法結果之牽連關係，應
    從一重以行使偽造私文書罪處斷。
三、原審以被告乙○○罪證明確，予以論罪科刑，固非無見，惟
    原判決就被告利用不知情之路邊刻印店偽刻魏金西印章一顆
    ，未論以間接正犯，及就該偽造之印章一顆，未依刑法第
    219條之規定一併宣告沒收，均有違誤，公訴人上訴意旨指
    摘原判決量刑過輕，無以收遏止犯罪之效等語，惟查，本件
    係懲罰被告未徵得其父之同意，偽造其父印章、署押、印文
    而為支票上背書之行為，使其公司得以繼續而獲得財產之利
    益。至被告向甲○○借款始自民國85年間，有借有還，並付
    巨額利息，嗣因汐止多次颱風災害，使其經營之公司原物料
    商品及固定資產設備遭受損害多達六百餘萬元，業經財政部
    臺灣省北區國稅局瑞芳稽徵所核備在案，又因遭美商積欠貨
    款，致公司週轉失靈，難認有惡意借款不還詐騙甲○○情事
    ，公訴人依甲○○之請求提起上訴，難認有理由，惟原判決
    既有上述可議，自屬無從維持，應由本院將原判決撤銷改判
    ，爰審酌被告犯罪之動機、目的、手段，犯罪時所受之刺激
    及其品性、生活狀況、智識程度、犯罪所生之損害，及犯罪
    後態度坦承犯行，並已陸續向告訴人清償二十餘萬元，有被
    告之夫林永川匯款給甲○○之匯款單據在卷可參等一切情狀
    ，量處如主文第二項所示之刑，並諭知易科罰金之折算標準
    。末查被告於AC0000000號支票上偽造「魏金西」之簽名署
    押及印文各1枚，印章一顆，均應依刑法第219條之規定併予
    宣告沒收。至於被告偽造之「魏金西」印章，據被告稱該印
    章已經丟棄，乃檢察官如何執行沒收之問題，並此敘明。
四、據上論斷，應依刑事訴訟法第369條第1項前段、第364條、
    第299條第1項前段，刑法第216條、第210條、第339條第2項
    、第1項、、第55條、第219條、第41條第1項前段，罰金罰
    鍰提高標準條例第1條前段、第2條，判決如主文。
本案經檢察官周誠南到庭執行職務。
中    華    民    國    95    年    4     月    19    日
                  刑事第四庭    審判長法  官  蔡秀雄
                                      法  官  沈宜生
                                      法  官  黃金富
以上正本證明與原本無異。
如不服本判決，應於收受送達後十日內向本院提出上訴書狀，其
未敘述上訴之理由者並得於提起上訴後十日內向本院補提理由書
（均須按他造當事人之人數附繕本）。
                                      書記官 劉   瑗
中    華    民    國    95    年    4     月    21    日
附錄：本案論罪科刑法條全文
刑法第210條
偽造、變造私文書，足以生損害於公眾或他人者，處5年以下有
期徒刑。
刑法第216條
行使第210條至第215條之文書者，依偽造、變造文書或登載不實
事項或使登載不實事項之規定處斷。


司法院資訊處製作；財團法人民間司法改革基金會備份。
